# 财务报告编制基础

提问人：shuihu19810817 时间：2011-10-23 22:20:18
陈老师您好： 特殊目的财务报告编制基础分为公允列报编制基础和遵循性编制基础。请问什么情况下企业会选择公允列报编制基础，什么情况下企业又会选择遵循性编制基础？请陈老师举例子谢谢！我想：如果用了其他基础编制报表要是与准则相背离，这样怎么会允许呢？

回答人：chenyiwei
无论是新企业会计准则还是《企业会计制度》，都属于此处所述的“遵循性编制基础”，即任何情况下都必须遵循其中的规定，不得背离。而IFRS属于公允列报编制基础。 特殊编制基础在多数情况下是针对特定的财务信息使用者的信息需求确定的、不完全遵循企业在编制法定财务报表时所遵循的既定会计准则或制度的编制基础。因此，选择何种编制基础首先取决于信息使用者的要求，并不是企业的任意选择。例如某些外商投资企业可能按照IFRS并遵循母公司执行的特定会计政策编制特殊报表，供其境外母公司编制合并报表使用，这时的编制基础可能是公允列报基础。而在另一些情况下，按照计税基础编制的报表就是遵循性框架。
实务中，分析这两类编制基础的差异多数不具有实务上的意义，因为即使在公允列报框架下，允许出现对编制基础的背离也是极其罕见的情形；同时，对于公允列报基础而言，与遵循性框架相比，就是多了一项：评估报表中会计要素的确认、计量、列报和披露对该编制基础的背离是否有助于实现公允列报，因而能否接受。